【裁判字號】    99,訴,180
【裁判日期】    990210
【裁判案由】    毒品危害防制條例
【裁判全文】
臺灣板橋地方法院刑事判決               99年度訴字第180號
公  訴  人  臺灣板橋地方法院檢察署檢察官
被      告  甲○○
上列被告因違反毒品危害防制條例案件，經檢察官提起公訴（98
年度毒偵緝字第653號），本院依簡式審判程序判決如下：
    主  文
甲○○施用第一級毒品，累犯，處有期徒刑柒月；又施用第二級
毒品，累犯，處有期徒刑伍月。應執行有期徒刑拾月。
    事  實
一、甲○○前因施用毒品案件，經本院以91年度毒聲字第3061號
    裁定送觀察、勒戒後，認無繼續施用毒品之傾向，於民國91
    年9 月27日執行完畢釋放，並由臺灣板橋地方法院檢察署檢
    察官以91年度毒偵字第3378號為不起訴處分確定。惟於上開
    觀察、勒戒執行完畢釋放後5 年內，又迭因施用毒品，先後
    經：(一)本院以92年度簡字第4038號判處有期徒刑3 月確定，
    已於93年7 月1 日易科罰金執行完畢；(二)本院以93年度簡字
    第簡字第4022號判處有期徒刑6 月確定，已於96年3 月19日
    易科罰金執行完畢。仍不知悔改，基於施用第一、二級毒品
    之犯意，於97年7 月31日早上某時（起訴書略載為97年7 月
    31日晚上為警採尿前回溯26小時、96小時內某時），在其位
    於臺北縣泰山鄉○○街2 號之1 住處（起訴書誤載為臺北縣
    泰山鄉○○路○ 段337 號2 樓），分別以不詳方法、以將甲
    基安非他命置入吸食器之玻璃球燒烤吸聞所生煙氣之方法，
    各施用第一級毒品海洛因、第二級毒品甲基安非他命1 次。
    嗣甲○○因另案通緝，為警於97年7 月31日18時50分許，在
    臺北縣泰山鄉○○路○ 段337 號2 樓查獲，經警採集其尿液
    檢體送驗結果，呈鴉片類及安非他命類之陽性反應，始悉上
    情。
二、案經臺北縣政府警察局海山分局報請臺灣板橋地方法院檢察
    署檢察官偵查起訴。本院於準備程序進行中，被告就被訴事
    實為有罪之陳述，經告知被告簡式審判程序之旨，並聽取當
    事人之意見後，合議庭裁定由受命法官獨任進行簡式審判程
    序。
    理  由
一、上揭事實，業據被告於本院審理時坦承不諱，且被告為警查
    獲後，經警採集其尿液檢體送驗結果，呈鴉片類及安非他命
    類之陽性反應，有臺北縣政府警察局海山分局尿液檢體編號
    及姓名對照表、臺灣檢驗科技股份有限公司97年8 月26日濫
    用藥物檢驗報告各1 份附卷可稽，足以擔保被告自白與事實
    相符，而值採信。
二、按毒品危害防制條例於92年7 月9 日修正公布，自93年1 月
    9 日施行，其中第20條、第23條將施用毒品之刑事處遇程序
    ，區分為「初犯」及「5 年內再犯」、「5 年後再犯」。依
    其立法理由之說明：「初犯」，經觀察、勒戒或強制戒治後
    ，應為不起訴處分或不付審理之裁定；經觀察、勒戒或強制
    戒治執行完畢釋放後，「5 年內再犯」者，因其再犯率甚高
    ，原實施之觀察、勒戒及強制戒治既已無法收其實效，爰依
    法追訴或裁定交付審理。至於經觀察、勒戒或強制戒治執行
    完畢釋放後，「5 年後再犯」者，前所實施之觀察、勒戒或
    強制戒治已足以遮斷其施用毒品之毒癮，為期自新及協助其
    斷除毒癮，仍適用「初犯」規定，先經觀察、勒戒或強制戒
    治之程序。從而依修正後之規定，僅限於「初犯」及「5 年
    後再犯」二種情形，始應先經觀察、勒戒或強制戒治程序。
    倘被告於5 年內已再犯，經依法追訴處罰，縱其第3 次（或
    第3 次以上）再度施用毒品之時間，在初犯經觀察、勒戒或
    強制戒治執行完畢釋放5 年以後，已不合於「5 年後再犯」
    之規定，且因已於「5 年內再犯」，顯見其再犯率甚高，原
    實施觀察、勒戒或強制戒治，已無法收其實效，即應依該條
    例第10條處罰（最高法院95年第7 次刑事庭會議決定參照）
    。查被告有上揭事實欄第一項所示之觀察、勒戒及科刑處罰
    紀錄，此有臺灣高等法院被告前案紀錄表在卷可憑。被告於
    91年9 月27日觀察、勒戒執行完畢釋放後5 年內，又迭因施
    用毒品，先後經：(一)本院以92年度簡字第4038號判處有期徒
    刑3 月確定，已於93年7 月1 日易科罰金執行完畢；(二)本院
    以93年度簡字第簡字第4022號判處有期徒刑6 月確定，已於
    96年3 月19日易科罰金執行完畢，縱令被告於本案再度施用
    毒品之時間，係在上開強制戒治執行完畢5 年以後，揆諸前
    揭說明，仍應依毒品危害防制條例第10條規定處罰。綜上所
    述，本案事證明確，被告犯行堪予認定，應依法論科。
三、查海洛因、甲基安非他命分別係屬毒品危害防制條例所定之
    第一、二級毒品。核被告所為，係犯毒品危害防制條例第10
    條第1 項之施用第一級毒品罪、同條第2 項之施用第二級毒
    品罪。其持有第一級毒品海洛因、第二級毒品甲基安非他命
    之低度行為，各為施用之高度行為所吸收，均不另論罪。所
    犯上開二罪，犯意各別，行為互殊，應予分論併罰。又被告
    曾受如上揭事實欄第一項所示之有期徒刑執行完畢，有臺灣
    高等法院被告前案紀錄表可憑，其於有期徒刑執行完畢後5
    年內，故意再犯本案有期徒刑以上之上開二罪，均為累犯，
    應依刑法第47條第1 項規定加重其刑。爰審酌被告前因施用
    毒品，曾受觀察、勒戒之執行完畢，獲有不起訴處分之寬典
    ，並經論罪科刑且執行完畢，仍不思戒除惡習，再次漠視法
    令而犯本罪，非但戕害健康，對於社會風氣、治安亦潛有相
    當危害，惟念其施用毒品所生惡害，實以自戕身心健康為主
    ，對於他人生命、身體、財產等法益，尚無重大明顯之實害
    ，兼衡其素行狀況、智識程度、犯罪之動機、目的、手段暨
    於本院審理時坦承犯行，態度尚佳，認有悔意等一切情狀，
    分別量處如主文所示之刑，並定其應執行刑，以示懲儆。
據上論斷，應依刑事訴訟法第273 條之1 第1 項、第299 條第1
項前段，毒品危害防制條例第10條第1 項、第2 項，刑法第11條
前段、第47條第1 項、第51條第5 款，判決如主文。
本案經檢察官黃明絹到庭執行職務。
中    華    民    國    99    年    2     月    10    日
                  刑事第八庭    法  官  朱嘉川
以上正本證明與原本無異。
如不服本判決應於收受送達後10日內向本院提出上訴書狀，並應
敘述具體理由；其未敘述上訴理由者，應於上訴期間屆滿後20日
內向本院補提理由書（均須按他造當事人之人數附繕本）「切勿
逕送上級法院」。
                                書記官  陳聖儒
中    華    民    國    99    年    2     月    12    日
附錄本案論罪科刑法條全文：
毒品危害防制條例第10條
施用第一級毒品者，處6 月以上5 年以下有期徒刑。
施用第二級毒品者，處3 年以下有期徒刑。

司法院資訊處製作；財團法人民間司法改革基金會備份。
